臺灣新北地方法院刑事判決
                                    111年度審訴字第846號
公  訴  人  臺灣新北地方檢察署檢察官
被      告  張家瑞



                    （另案於法務部矯正署臺北監獄臺北分監執行中） 
上列被告偽造文書案件，經檢察官提起公訴（111年度偵字第171
19號），被告於準備程序進行中就被訴事實為有罪之陳述，本院
合議庭裁定由受命法官獨任進行簡式審判程序並判決如下：
    主  文
張家瑞犯行使偽造私文書罪，處有期徒刑參月，如易科罰金，以
新臺幣壹仟元折算壹日。附表所示偽造「張家鴻」之署押（含署
名共計壹拾捌枚、指印即捺印共計參拾貳枚）均沒收。
    事  實
一、張家瑞於民國111年4月6日凌晨12時40分許，在新北市○○區○
    ○路0段00號前，因形跡可疑為警攔查，詎張家瑞因涉嫌毒品
    危害防制條例案件而通緝在案，為避免查緝，竟基於偽造署
    押及行使偽造私文書之犯意，於同日凌晨12時42分許，在新
    北市政府警察局海山分局文聖派出所警員執行搜索過程中，
    冒用其胞弟「張家鴻」之名義，並在附表編號3至8所示之文
    件上，偽造「張家鴻」之署名、指印，均足以生損害於張家
    瑞、警察機關對於刑事案件偵查之正確性。復於同日凌晨2
    時50分許，在新北市政府警察局海山分局文聖派出所接受警
    察採集尿液及製作筆錄過程中，冒用其胞弟「張家鴻」之名
    義應訊，並在附表編號1至2、9至11所示之文件上，偽造「
    張家鴻」之署名、指印，均足以生損害於張家鴻、警察機關
    對於刑事案件偵查之正確性。嗣因新北市政府警察局海山分
    局偵查隊警員以指掌紋捺印機比對其身分後，發現與張家瑞
    之指掌紋相符，有冒名之嫌，始循線查獲。
二、案經新北市政府警察局海山分局移送臺灣新北地方檢察署檢
    察官偵查後起訴。
    理  由
一、上揭事實，業據被告張家瑞於警詢、偵查、本院準備程序及
    審理中均坦承不諱，並有自願受搜索同意書、新北市政府警
    察局海山分局搜索、扣押筆錄、新北市政府警察局海山分局
    扣押物品目錄表、扣押物品收據、新北市政府警察局海山分
    局執行逮捕、拘禁告知本人通知書、新北市政府警察局海山
    分局執行逮捕、拘禁告知親友通知書、檢體採證同意書、新
    北市政府警察局受採集尿液檢體人姓名及檢體編號對照表、
    採驗尿液委驗單、新北市政府警察局海山分局調查筆錄（第
    1、2次）各1份在卷可佐，足認被告自白與事實相符，可以
    採信。綜上，本件事證明確，被告犯行均堪認定，應予依法
    論科。
二、論罪科刑：
㈠、按刑法第217條所稱之「偽造署押」，係指行為人冒用本人名
    義在文件上簽名或為民法第3條第3項所稱指印之類似簽名之
    行為者而言（最高法院80年度台非字第277號判決意旨參照
    ），故倘行為人係以簽名之意，於文件上簽名，且該簽名僅
    在於表示簽名者個人身分，以做為人格同一性之證明，除此
    之外，再無任何其他用意者，即係刑法上所稱之「署押」，
    若於做為人格同一性之證明外，尚有其他法律上之用意者（
    例如表示收受某物之用意而成為收據之性質、表示對於某事
    項為同意之用意證明），即應該當刑法上之「私文書」。次
    按司法警察或司法警察官於詢問犯罪嫌疑人時所製作之詢問
    筆錄，係記載對於犯罪嫌疑人之詢問及其陳述，其內容當然
    含有受詢問人之意思表示，因該筆錄為公務員職務上所製作
    之文書，故為公文書之一種，受詢問人雖亦在筆錄之末簽名
    或按指印，以擔保該筆錄之憑信性，但不能因此即認為該筆
    錄係受詢問人所製作，而變更其公文書之性質，從而被告在
    「警詢筆錄」、「偵訊筆錄」上偽造署押，並未表示另外製
    作何種文書，應只論以偽造署押罪，不成立行使偽造私文書
    罪。再按偵查機關所製作之拘提逮捕通知書、權利告知書，
    其上若備有「收受人簽章欄」，由形式上觀察，於該欄內簽
    名及捺指印，即足表示由該姓名之人收受斯項通知書、告知
    書之證明，是若有冒名而為之者，即應成立偽造私文書罪；
    倘偵查機關所製作之拘提逮捕通知書、權利告知書，其上僅
    備有「被通知（告知）人簽章欄」，則在該等欄位下簽名及
    捺指印時，僅處於受通知（告知）者之地位，尚不能表示其
    係有製作何種文書之意思及曾為何項意思表示，故若有冒名
    而為之者，應認成立偽造署押罪（最高法院91年度台非字第
    295號判決參照）。末按，於執行逮捕拘禁告知親友通知書
    文件上偽造他人之簽名及指印，並載明不用通知親友，由形
    式上觀之，已足表示被告係利用他人名義，表達已經收受執
    行逮捕拘禁告知親友通知書及不通知親友，該文件雖係警方
    事先印製，然被告既於其上簽名確認，足認被告有將該文件
    內容採為自己一定意思表示之意，應屬刑法第210條規定之
    私文書（最高法院99年度台上字第2967號判決參照）。　
㈡、經查，本案附表編號1、2、4至7、10、11所示之各文書均係
    警員依法製作，並命受訊問人簽名確認，被告於上開文書上
    偽造簽名及指印之行為，僅係為掩飾身分而偽造「張家鴻」
    之署名，冒用「張家鴻」之名而已，並無表明為文書之用意
    而不具文書之性質，該等署名或指印僅係表示受詢問人、被
    通知人為「張家鴻」，作為人格同一性之證明，並無其他法
    律上之用意，應僅單純構成偽造署押之行為；又於附表編號
    3、9之自願受搜索同意書及尿液採驗同意書上，偽造「張家
    鴻」之署押（含署名及捺印），依其內容形式觀察，已足表
    彰張家鴻本人表明自願接受搜索、同意接受警方採尿之特定
    意思表示，當屬刑法第210條所定私文書；另於附表編號8所
    示之「執行逮捕、拘禁告知親友通知書」之「被通知人姓名
    」欄填寫「不需通知」並捺印簽名，即是表示無庸將其遭逮
    捕乙事通知親友之意思表示，則係屬私文書性質，是被告其
    後將上述私文書交付警方，自屬行使偽造私文書無訛。
㈢、核被告所為，於附表編號1、2、4至7、10、11所示文書上偽
    造「張家鴻」之署押（含署名及捺印）部分，係犯刑法第21
    7條第1項之偽造署押罪；又於附表編號3、8、9所示文書上
    偽造「張家鴻」之署押（含署名及捺印）後交予員警行使之
    行為，係犯刑法第216條、第210條之行使偽造私文書罪。被
    告於如附表編號3、8、9所示文書上偽造「張家鴻」之署押
    （含署名及捺印）之行為，係屬偽造私文書行為之一部，其
    偽造私文書後復持以行使，其偽造之低度行為，應為行使之
    高度行為所吸收，不另論罪。再被告先後多次偽造「張家鴻
    」之署押（含署名及捺印）於如附表編號1、2、4至7、10、
    11所示文書，以及偽造「張家鴻」之署押（含署名及捺印）
    於如附表編號3、8、9之私文書上後復持以行使之行為，其
    主觀上各係基於同一隱匿身分之目的，且於尚屬密接之時、
    地實施，侵害同一法益，各行為之獨立性極為薄弱，依一般
    社會健全觀念，在時間差距上，難以強行分開，在刑法評價
    上，以視為數個舉動之接續施行，合為包括之一行為予以評
    價，較為合理，各屬接續行為，而應各論以一偽造署押罪及
    一行使偽造私文書罪。又被告以一行為同時觸犯偽造署押罪
    及行使偽造私文書罪，為想像競合犯，應依刑法第55條規定
    ，從一重之行使偽造私文書罪處斷。
㈣、爰審酌被告為圖掩飾身份、脫免刑責，竟冒用其胞弟「張家
    鴻」之名義於如附表所示文件偽造署名、捺印，甚而行使，
    誤導偵查方向及對象，損及偵查機關調查之正確性，並使張
    家鴻枉受調查、裁判之風險，被告所為實非可取，兼衡被告
    素行（見本院卷附臺灣高等法院被告前案紀錄表）、高職肄
    業之智識程度（見本院卷附被告個人戶籍資料查詢結果1紙
    ）、家庭經濟狀況勉持（見偵卷第7頁被告調查筆錄受詢問
    人欄）、入監前月薪新臺幣4萬多元、需撫養母親、犯罪之
    動機、目的、手段、所生危害程度，及被告於犯後坦承犯行
    等一切情狀，量處如主文所示之刑，並諭知易科罰金之折算
    標準，以資懲儆。
三、沒收部分：
　　至附表所示偽造「張家鴻」之署押（含署名18枚、捺印32枚
    ），不問屬於犯人與否，應依刑法第219條規定，均宣告沒
    收。
據上論斷，應依刑事訴訟法第273條之1第1項、第299條第1 項前
段，判決如主文。
本案經檢察官丁維志偵查起訴，由檢察官高智美到庭執行公訴。
中　　華　　民　　國   111    年     8    月    29    日
                  刑事第二十三庭  法  官  傅紫玲
上列正本證明與原本無異。
如不服本判決，應於判決送達後20日內敘明上訴理由，向本院提
出上訴狀(應附繕本)，上訴於臺灣高等法院。其未敘述上訴理由
者，應於上訴期間屆滿後20日內向本院補提理由書「切勿逕送上
級法院」。
                                  書記官  盧姿妤
中　　華　　民　　國   111    年     8    月    29    日
附錄本案論罪科刑法條全文：
中華民國刑法第210條
（偽造變造私文書罪）
偽造、變造私文書，足以生損害於公眾或他人者，處 5 年以下
有期徒刑。
　
中華民國刑法第216條
（行使偽造變造或登載不實之文書罪）
行使第 210 條至第 215 條之文書者，依偽造、變造文書或登載
不實事項或使登載不實事項之規定處斷。
　
中華民國刑法第217條
（偽造盜用印章印文或署押罪）
偽造印章、印文或署押，足以生損害於公眾或他人者，處 3 年
以下有期徒刑。
盜用印章、印文或署押，足以生損害於公眾或他人者，亦同。

附表
編號 文書名稱 欄位 偽造之署押 1 調查筆錄（第1次） 應告知事項欄（受詢問人） 「張家鴻」之署名及指印各1枚   騎縫處 「張家鴻」之指印2枚    受詢問人簽名欄 「張家鴻」之署名及指印各1枚 2 調查筆錄（第2次） 應告知事項欄（受詢問人） 「張家鴻」之署名及指印各1枚    騎縫處 「張家鴻」之指印2枚    受詢問人簽名欄 「張家鴻」之署名及指印各1枚 3  自願受搜索同意書 本人身體欄、 受搜索人欄 「張家鴻」之署名及指印各2枚 4 新北市政府警察局海山分局搜索、扣押筆錄 騎縫處 「張家鴻」之指印4枚   受執行人欄(是否在場) 「張家鴻」之署名及指印各1枚   受搜索人簽名欄 「張家鴻」之署名及指印各1枚   受執行人簽名捺印欄 「張家鴻」之署名及指印各1枚   受執行人欄 「張家鴻」之署名及指印各1枚 5 新北市政府警察局海山分局扣押物品目錄表 騎縫處 「張家鴻」之指印2枚   品名欄（更正處） 「張家鴻」之指印1枚   所有人/持有人/保管人欄 「張家鴻」之署名及指印各2枚 6 扣押物品收據 騎縫處 「張家鴻」之指印2枚   簽收人欄 「張家鴻」之署名及指印各1枚 7 新北市政府警察局海山分局執行逮捕、拘禁告知本人通知書 簽名捺印欄 「張家鴻」之署名及指印各1枚 8 新北市政府警察局海山和分局執行逮捕、拘禁告知親友通知書 被通知人姓名、簽名捺印 「張家鴻」之署名1枚、指印2枚 9 檢體採證同意書 簽名捺印欄 「張家鴻」之署名及指印各1枚 10    採驗尿液委驗單 受採驗人 「張家鴻」之署名及指印各1枚  11 新北市政府警察局受採集尿液檢體人姓名及檢體編號對照表 受檢人欄 「張家鴻」之署名及指印各1枚